【裁判字號】    93,醫,17
【裁判日期】    950524
【裁判案由】    損害賠償
【裁判全文】
臺灣高雄地方法院民事判決                93年度醫字第17號
原      告  丁○○
法定代理人  戊○○
訴訟代理人  凌進源律師
被      告  高雄醫學大學附設中和紀念醫院
法定代理人  乙○○
被      告  甲○○
            丙○○
共      同  王伊忱律師
訴訟代理人  陳景裕律師
            鄭美玲律師
當事人間損害賠償事件，本院於民國95年5 月10日言詞辯論終結
，判決如下：
    主      文
被告高雄醫學大學附設中和紀念醫院、丙○○應連帶給付原告新
台幣捌拾萬元，及自民國九十三年十二月十四日起至清償日止，
按週年利率百分之五計算之利息。
原告其餘之訴駁回。
訴訟費用由被告高雄醫學大學附設中和紀念醫院、丙○○連帶負
擔十分之三，餘由原告負擔。
本判決第一項於原告以新台幣貳拾柒萬元供擔保後，得假執行；
但被告如以新台幣捌拾萬元為原告預供擔保後，得免為假執行。
原告其餘假執行之聲請駁回。
    事實及理由
一、原告主張：伊於民國93年3 月31日因陰囊外傷，至被告高雄
    醫學大學附設中和紀念醫院（下稱中和紀念醫院）急診，由
    被告甲○○醫師以超音波檢查診治後表示：僅陰囊腫脹，睪
    丸並無破裂，翌日再至該院泌尿科看診即可。伊自93年4 月
    1 日起，即持續至中和紀念醫院接受丙○○醫師門診治療，
    並遵從醫囑時間複診，然經93年4 月1 日、4 月8 日、4 月
    22 日 之門診治療及超音波檢查，被告丙○○均表示：陰囊
    腫脹，睪丸並無破裂，會自體吸收消腫，只要服藥即可；然
    伊服藥已達26日，陰囊仍未消腫，而於93年4 月26日，另至
    高雄市立聯合醫院（下稱聯合醫院）接受診治，於當日發現
    右側睪丸早已破裂至無以修補狀態，乃進行手術切除。伊於
    93年3 月31日、4 月1 日、4 月8 日、4 月22日分別於中和
    紀念醫院治療，與該院間成立有償之醫療契約，被告本應負
    善良管理人之注意義務，然其受僱醫師甲○○、丙○○，判
    讀超音波檢查均有疏失，致未即時修補治療，被告丙○○併
    有遲未以探查手術檢查，致原告右側睪丸無法修補必須切除
    之疏失，侵害伊身體健康權，使伊受有非財產上之損害，為
    此爰依債務不履行、侵權行為之法律關係，提起本件訴訟等
    語。並聲明求為(一)被告應連帶給付原告新台幣（下同）3,00
    0,000 元，及自起訴狀繕本送達翌日起至清償日止，按週年
    利率5 ％計算之利息；(二)准供擔保宣告假執行之判決等語。
二、被告則均以：被告甲○○、丙○○受僱於被告中和紀念醫院
    ，並分別於93年3 月31日，4 月1 日、4 月8 日、4 月22日
    為原告急診、門診治療，及施以超音波檢查；惟原告於中和
    紀念醫院求診期間，右側睪丸尚無破裂情形，則甲○○、丙
    ○○並無超音波判讀錯誤或延誤治療之疏失可言；況丙○○
    於93年4 月22日門診當日已建議原告進行探查手術等語，茲
    為抗辯。並聲明：(一)請求駁回原告之訴及假執行之聲請。(二)
    如受不利益判決，願供擔保免為假執行。
三、原告主張其因陰囊外傷，乃分別於93年3 月31日、4 月1 日
    、4 月8 日、4 月22日，至被告中和紀念醫院接受該院雇用
    之醫師甲○○、丙○○診療，然歷次治療及超音波檢查結果
    ，被告甲○○、丙○○均表示未發現睪丸破裂情形；嗣原告
    因陰囊遲未消腫，乃於93年4 月26日至聯合醫院接受診治，
    於當日發現右側睪丸破裂並無法修補，而進行手術切除等情
    ，業據提出中和紀念醫院甲種診斷證明書、聯合醫院診斷證
    明書各1 份（見院卷第10、11頁）為證，並有聯合醫院病歷
    、超音波檢查報告單、95年3 月6 日診斷證明書、中和紀念
    醫院病歷各1 份（見院卷第24至33、37至51、119 至122 、
    290 頁），高醫超音波照片6 張、聯合醫院超音波照片8 張
    （見院卷第72、100 至104 、126 至133 頁）在卷可憑，復
    為被告所不爭執，堪信為真實。另原告主張被告甲○○、丙
    ○○均有超音波照片判讀錯誤，丙○○另有治療延誤，致原
    告右側睪丸必須切除之疏失，均屬未盡善良管理人之注意義
    務，為不完全之給付，並侵害原告身體健康權，而被告則以
    前詞置辯。是本件爭點在於：被告甲○○、丙○○所進行之
    醫療行為，是否有過失或可歸責事由？茲說明如下：
四、被告甲○○、丙○○有無過失或可歸責事由？
    原告於93年3 月31日至同年4 月22日間，至被告中和紀念醫
    院治療，係與該院成立有償之醫療契約，該院即應負善良管
    理人之注意義務，又被告甲○○、丙○○為被告中和紀念醫
    院之履行輔助人，亦應盡善良管理人之注意義務，核先敘明
    。則關於被告甲○○、丙○○所實施之本件醫療行為，是否
    有過失，又是否已盡善良管理人之注意義務等情，業經本院
    檢附原告病歷、歷次筆錄、超音波檢查照片，於94年5 月3
    日送請行政院衛生署醫事審議委員會鑑定，已經該會分別就
    被告甲○○、丙○○部分回函答覆，此有該會95年1 月18日
    衛署醫字第0950201643號函所檢附之鑑定書1 份可參（見院
    卷第260 至264 頁），茲說明如下：
  (一)被告甲○○部分：
    1.該鑑定書稱：原告受傷後，急診室甲○○醫師為其安排理
      學檢查及超音波檢查，認為無睪丸破裂而安排門診複診，
      處理上並無不當之處，至於陰囊超音波檢查之判讀，其正
      確性有相當程度取決於檢查者操作技巧、經驗，及當時觀
      察到之即時影像；從所附超音波檢查照片，實無從判定甲
      ○○醫師當日所做之判讀是否有誤等語。
    2.從而，被告甲○○對於原告傷勢所為之急診處置既無不當
      ，又所進行之超音波檢查、判讀，亦無證據足認係有錯誤
      ，參以現今醫療科技雖屬進步，然醫學診察仍有盲點，在
      受傷初期所進行之單一、一次性檢查結果，雖與日後經過
      漫長治療後所發現之結果互異，仍無法執此即遽認該一次
      性之檢查必有疏失；故原告僅以被告甲○○未於急診時正
      確診斷原告睪丸已破裂之事實，即認其必有疏失云云，自
      屬無據；則就本件醫療行為關於被告甲○○部分，尚難謂
      有何可歸責事由或過失可言，堪以認定。
  (二)被告丙○○部分：
    1.該鑑定書稱：依所附超音波檢查照片，無從判定丙○○醫
      師歷次所做之超音波判讀是否有誤；然發生陰囊鈍傷時，
      最重要關鍵在於醫師應判斷是否發生睪丸破裂、有無血腫
      ，如果有懷疑破裂、血腫則應進行探查手術；如無懷疑，
      則施以壓迫、冰敷及服用消腫止痛藥物等保守性治療即可
      ；而依一般醫療常規，均以超音波檢查判斷，至進行上開
      保守性治療一段時日，通常在出事9 日內（依破裂程度自
      1 至9 日內），應密切觀察鈍傷處有無更腫脹或疼痛；如
      有，應迅速進行探查手術，不宜再拖延等語。
    2.經查，被告丙○○於原告首度就醫之93年4 月1 日時，即
      發現原告有「陰囊血腫」之情形，且於同年月8 日再次為
      原告診療時，復發現「陰囊血腫較一週前為大」，此有中
      和紀念醫院病歷1 份可佐（見院卷第38頁），然被告丙○
      ○卻未積極進行探查檢查，僅消極地預約2 週後之門診，
      核與上述鑑定意見所稱「有懷疑血腫則應進行探查手術」
      及「應密切觀察鈍傷處有無更腫脹或疼痛，如有，應迅速
      進行探查手術，不宜再拖延」之醫療常規均有違；另被告
      丙○○於93年4 月22日第3 次為原告治療時，更發現原告
      有「陰囊血腫持續、增大」之狀況，然其處斷方式僅告知
      原告「『假使』血腫持續，則要進行探查手術」，而未告
      知原告應立即進行手術探查，並徵詢其同意，此有中和紀
      念醫院病歷1 份可佐（見院卷第39頁），亦與前揭鑑定意
      見所稱「通常在出事『9 日內（依破裂程度自1 至9 日內
      ）』，應『密切觀察』鈍傷處有無更腫脹或疼痛；如有，
      應迅速進行探查手術，不宜再拖延」之醫療常規相違；是
      被告丙○○辯稱93年4 月22日門診時已建議原告進行探查
      手術，故其並無過失云云，顯不足採。
    3.準此，被告丙○○擔任原告主治醫師，負有為適當診療之
      義務，且身為專科醫師，亦有足夠知識能為本件醫療之妥
      當處置，然就本件醫療行為，卻有上述不符合醫療常規之
      處置，未立即為探查檢查，自屬未盡善良管理人之注意義
      務，而難辭其過失之責。又原告於第1 、2 次門診治療時
      ，兩側睪丸均屬可完整摸到之狀態，此有中和紀念醫院病
      歷1 份可佐（見院卷第38頁），卻因被告丙○○之上開過
      失，未即時發現睪丸有破裂情形，經原告自行轉往訴外人
      聯合醫院求診，始由該院於93年4 月26日（即原告受傷後
      第27天）進行探查檢查，發現：「白膜破裂嚴重，100 ％
      不可能修補回復原狀」等情，有該院95年4 月3 日高市聯
      醫病字第0950001867號函1 份可憑（見院卷第323 頁），
      並導致原告睪丸必須切除，侵害其身體健康權；是被告丙
      ○○應負侵權行為之賠償責任，而被告中和紀念醫院亦應
      就其醫療契約之債務履行輔助人給付方法之瑕疵，負債務
      不履行責任，堪以認定。
五、按因故意或過失，不法侵害他人之權利者，負損害賠償責任
    ；又受僱人因執行職務，不法侵害他人之權利者，由僱用人
    與行為人連帶負損害賠償責任；另不法侵害他人之身體、健
    康、名譽、自由、信用、隱私、貞操，或不法侵害其他人格
    法益而情節重大者，被害人雖非財產上之損害，亦得請求賠
    償相當之金額；而債務人因債務不履行，致債權人之人格權
    受侵害者，準用第192 條至第195 條及第197 條之規定，負
    損害賠償責任，民法第184 條第1 項、第188 條第1 項、第
    195 條第1 項、第227 條之1 分別定有明文。查被告丙○○
    係被告中和紀念醫院之受僱醫師，即醫療契約之履行輔助人
    ，不法侵害原告身體健康權，已如前述，自應負侵權行為責
    任；且依前開法條及說明，被告中和紀念醫院亦應負不完全
    給付之債務不履行責任，並就被告丙○○對原告之侵權行為
    連帶負責。
六、查原告係未成年人，目前就讀高雄市三民國中三年級，名下
    無財產，因本件不完全給付之醫療契約及侵權行為，致右側
    睪丸切除，精神確受有極大痛若；而被告丙○○係高雄醫學
    大學醫學系畢業之專科醫師，名下有土第2 筆、汽車1 輛等
    情，業經兩造陳明，並有被告丙○○93年度稅務電子閘門財
    產所得調件明細表、綜合所得稅各類所得資料清單各1 份足
    參；另被告中和紀念醫院部分，則有該院所得稅結算書1份
    在卷可稽（見院卷第278 、279 、282 至284 、286 頁）；
    本院審酌兩造之身分、地位、經濟狀況、被告事後態度，及
    原告所受精神上損害之程度、痛苦等一切情況，認原告請求
    之精神上損害賠償以800,000 元為適當。
七、綜上所述，原告本於債務不履行及侵權行為之法律關係，請
    求被告中和紀念醫院、丙○○連帶給付精神上損害賠償，於
    800,000 元與自起訴狀繕本送達翌日，即93年12月14日起算
    遲延利息部分，為有理由，應予准許；逾此範圍之請求，為
    無理由，應予駁回。
八、兩造陳明願供擔保，聲請宣告假執行及免為假執行，就原告
    勝訴部分，核均無不合，爰酌定相當擔保金額分別准許之；
    至於原告敗訴部分，其訴既經駁回，則關於此部分假執行之
    聲請即失所依據，應併予駁回。
九、據上論結，原告之訴為一部有理由，一部無理由，依民事訴
    訟法第79條、第85條第2 項、第390 條第2 項、第392 條第
    2 項，判決如主文。
中    華    民    國    95    年    5    月     24    日
                  民事第一庭  審判長法  官  沈建興
                                    法  官  林玉心
                                    法  官  洪珮婷
以上正本證明與原本無異。
如不服本判決，應於送達後20日內，向本院提出上訴狀並表明上
訴理由，如於本判決宣示後送達前提起上訴者，應於判決送達後
10日內補提上訴理由書（須附繕本）。
中    華    民    國    95    年    5    月     24    日
                                    書記官  鍾淑美

司法院資訊處製作；財團法人民間司法改革基金會備份。
